【裁判字號】    91,上訴,3250
【裁判日期】    920114
【裁判案由】    搶奪
【裁判全文】
臺灣高等法院刑事判決                          九十一年度上訴字第三二五０號
    上  訴  人
    即  被  告  甲○○  男二十.
右上訴人因搶奪案件，不服臺灣桃園地方法院九十一年度訴字第一０八四號，中華民
國九十一年九月九日第一審判決（起訴案號：臺灣桃園地方法院檢察署九十一年度偵
字第一四八號）提起上訴，本院判決如左：
    主  文
原判決撤銷。
甲○○意圖為自己不法之所有，而搶奪他人之動產，累犯，處有期徒刑捌月。
    事  實
一、甲○○前於民國八十九年間因傷害案件，經臺灣桃園地方法院以八十九年度易字
    第三四七號判處有期徒刑三月，如易科罰金，以三百元折算一日，上訴後，經本
    院判決上訴駁回確定，甫於八十九年十一月十三日易科罰金執行完畢。詎猶不知
    悔改，於九十年十二月十六日二十三時四十五分時許，在飲酒後呼氣之酒精濃度
    僅０．一二亳克，尚未達精神耗弱程度之際，騎乘機車前往乙○○○之夫所經營
    ，位於桃園縣平鎮市○○路○段四二一號之「吉祥檳榔攤」內，見乙○○○一人
    獨自在該處看店，竟意圖為自己不法之所有，一進店門，即藉口要求乙○○○將
    錢還他，乙○○○回以：「我又沒有欠你錢」等語，並準備拿起電話聯絡她先生
    回來，甲○○見狀，隨即上前阻止乙○○○撥打電話，並作勢要掐乙○○○之頸
    部，乙○○○乃大聲喊叫，甲○○即趁乙○○○不及防備之際，動手拉扯乙○○
    ○懸掛於頸上之價值新台幣（下同）二萬多元之之金項鍊一條（項鍊上附掛玉墜
    一只），致該條項鍊被扯斷，甲○○僅搶得其中之一小截，得手後旋即騎乘機車
    逃逸。嗣於九十年十二月十七日凌晨一時三十分許，為警循線查獲，並自甲○○
    位於平鎮市○○○街六號三樓住處起出前開乙○○○所有之項鍊一小截。
二、案經乙○○○訴由桃園縣警察局平鎮分局報請臺灣桃園地方法院檢察官偵查起訴
    。
    理  由
一、訊據上訴人即被告甲○○坦承於右揭時、地前往「吉祥檳榔攤」及於其住處起出
    前開告訴人乙○○○所有之項鍊一小截等情不諱，惟否認有搶奪之犯行，辯稱：
    伊因之前購買高粱酒之事去找被害人之先生，被害人說她先生不在，叫伊不要妨
    害她做生意，當時伊就轉身，問她為何推伊，被害人就喊救命。當時因為是深夜
    十一點多，被害人喊救命很大聲，伊無奈只好騎著機車離開。希望被害人能夠原
    諒伊，伊不是故意要搶被害人的項鍊，當時伊喝酒迷迷糊糊，也吸強力膠，腦筋
    不清楚，後來才發現手上有一截項鍊，想要拿去檳榔攤可是已經關門了，所以沒
    有辦法還她，伊並無搶奪之犯意云云。經查：
（一）右開事實，業據告訴人乙○○○於警訊及偵查、原審及本院審理中指訴綦詳，
      並有從被告住處起獲及遺留現場之二小截項鍊照片二幀（九十一年度偵字第一
      四八號卷第十四、十五頁）及告訴人立具之贓物領據（保管）單一紙在卷（見
      偵卷第十三頁）足佐。
（二）被告於警訊復供承：「．．．用手去抓老闆娘的衣服，順手就把老闆娘的金項
      鍊拉下來，老闆娘就一直叫救命，我一時緊張，就騎著機車離開。」等語（見
      偵卷第五頁反面至第六頁正面）；其後於偵查中矢口否認有搶奪犯行，先辯稱
      ：伊父親喝了高梁酒身體不舒服，所以前去理論，老闆不在，老闆娘不讓我將
      酒退還，叫伊不要囉嗦，還推伊，伊一時氣憤，所以也抓被害人衣服，不小心
      勾到被害人脖子上之項鍊，一段掛在右小指上，因被害人大叫，伊就機車離開
      。伊回到家發現手上有項鍊，就把它送回去，但當時被害人的檳榔攤已經關門
      ，所以沒有辦法還她云云（見偵卷第二十二頁反面至第二三頁正面）。後改辯
      稱：伊與乙○○○因發生爭執，有拉扯行為，伊回家後，才發現該小截項鍊掉
      落在伊口袋內，可能是拉扯時掉的云云（見偵卷第二十九頁反面），供詞前後
      不一，且互相矛盾，顯係臨訟漫應，不足採信。又該截項鍊有相當長度，豈有
      勾在小指而不自覺之理？又被告苟係不小心勾到被害人項鍊，則發現後應即返
      還被害人或丟棄，豈有攜回住處藏放之理？其有不法所有之意圖，洵足認定。
      又被告為警查獲時呼氣之酒精濃度僅０．一二亳克，此有酒精濃度測試表一紙
      在卷可稽，且事發後尚能騎乘機車逃回住處，可知被告當時並未因飲酒而達精
      神耗弱或心神喪失之程度。被告辯以：伊也有吸強力膠，腦筋不清楚云云，惟
      告訴人於本院調查時指稱：被告看起來神智清醒等語（見本院九十一年十一月
      二十八日訊問筆錄）。再者，依偵查卷第十四、十五頁照片所示該項鍊支解之
      貌以觀，其拉扯力道很大，被告辯以不知其手上何以持有該一小截項鍊云云，
      亦非可採。
（三）被告辯稱：伊係因之前向告訴人之夫購買之高粱酒是假酒，所以才前往該檳榔
      攤理論，因而與告訴人發生拉扯等情，經查，告訴人陳稱其經營之檳榔攤並未
      販售酒類等語，參以被告於原審審理中供稱：「之前我曾向他先生買三瓶高粱
      酒．．．」、「（你買那些酒距離當天多久？）二個禮拜。」、「（之前有無
      去跟他談論過？）有。退了一瓶，是在那天的前三、四天退的。」、「（你當
      天去跟被害人理論時，有無帶高粱酒？）當時沒有帶酒去。」、「（何以不一
      次退？）因為當時所剩不多，不是整瓶的。當天回去時，我看到我父親喝完不
      舒服，責備我，所以我才去檳榔攤找他（被害人之先生）理論。」等語（原審
      九十一年八月二十九日審理筆錄）。若被告發現所購買之酒係假酒，怎不攜帶
      假酒前往理論？豈不一次退還？又豈會捨自身生命不顧，繼續飲用剩餘之假酒
      之理？此有違常情。被告辯稱因向告訴人之夫購買之高粱酒是假酒，所以才前
      往該檳榔攤理論等情，係屬藉口，而不可採。公訴人認被告係因購買酒類發生
      糾紛起爭執，為此勃然大怒，方下手行搶等情，與事實亦有不符。被告搶奪之
      事證明確，被告聲請傳喚其父出庭作證，本院認無傳訊之必要，併此敘明。
（四）被告所搶屬告訴人所有之金項鍊一條，其上附掛玉墜一只之事實，據告訴人於
      警局初訊時即指陳甚詳，被告於本院九十一年十二月三十一日審判時亦供稱：
      「（檢察官起訴你除了搶項鍊外還有玉墜，有何意見？朗讀並告以要旨）沒有
      。可能是當時掉的，玉墜在哪裡我也不知道。」等語。被告嗣亦賠償告訴人玉
      墜一只八千元之款項。而被告行搶之時係要搶告訴人整條金項鍊，包括其上附
      掛之玉墜一只，惟竟將該金項鍊拉斷成二截，玉墜子於拉扯中，不知墜子掉落
      何處，惟被告原要搶奪該條金項鍊一條，其將拉斷成二截，搶得其中一截，雖
      未搶得另一截及附掛於項鍊之玉墜一只，亦屬搶奪既遂，尚難將之割裂認被告
      無搶奪該玉墜之犯行。
（五）綜上所述，被告前開各辯，無非圖卸之詞，不足採信，事證明確，被告犯行堪
      以認定，應依法論科。
二、核被告所為，係犯刑法第三百二十五條第一項之搶奪罪。又被告前於八十九年間
    因傷害案件，經原審法院八十九年度易字第三四七號判處有期徒刑三月，如易科
    罰金，以三百元折算一日，上訴後，經本院判決上訴駁回確定，甫於八十九年十
    一月十三日易科罰金執行完畢，有卷附本院被告全國前案紀錄表可按，其受有期
    徒刑執行完畢，五年以內再犯本件有期徒刑以上之罪，為累犯，應依刑法第四十
    七條規定加重其刑。
三、原審據以論罪科刑，固非無見。惟查（一）原判決認告訴人指訴被告搶奪其金項
    鍊上所附掛玉墜一只部分，不能證明被告有搶該玉墜部分，惟該部分與已論罪科
    刑部分，有實質上之一罪關係，爰不另為無罪之諭知。然被告所搶奪其項鍊一條
    ，其上附掛玉墜一只，已詳如前述，原判決此部分認定事實已有未合。（二）被
    告於上訴本院後業與告訴人達成民事和解，賠償告訴人八千元，有和解書面資料
    影本附卷可稽，原審未及審酌及此，量刑亦有未洽。被告上訴意旨否認犯罪，指
    摘原判決不當，雖無理由。惟原判決既有前揭可議之處，自應由本院予以撤銷改
    判。爰審酌被告素行不佳，前本院被告全國前案紀錄表在卷可稽，其犯罪之動機
    、目的、手段、搶奪財物之價值，及犯罪後已賠償告訴人八千元等一切情狀，量
    處如主文第二項所示之刑。
據上論斷，應依刑事訴訟法第三百六十九條第一項前段、第三百六十四條、第二百九
十九條第一項前段，刑法第三百二十五條第一項、第四十七條，判決如主文。
本案經檢察官施慶堂到庭執行職務。
中      華      民      國    九十二年      一      月     十四     日
                              臺灣高等法院刑事第三庭
                                  審判長法  官  張  連  財
                                        法  官  張  傳  栗
                                        法  官  李  英  勇
右正本證明與原本無異。
如不服本判決應於收受送達後十日內向本院提出上訴書狀，其未敘述上訴之理由者並
得於提起上訴後十日內向本院補提理由書（均須按他造當事人之人數附繕本）。
                                        書記官  陳  玲  憶
中      華      民      國    九十二    年       一     月      十四    日
附錄本案論罪科刑法條全文：
刑法第三百二十五條
意圖為自己或第三人不法之所有，而搶奪他人之動產者，處六月以上五年以下有期徒
刑。
因而致人於死者，處無期徒刑或七年以上有期徒刑，致重傷者，處三年以上十年以下
有期徒刑。
第一項之未遂犯罰之。


司法院資訊處製作；財團法人民間司法改革基金會備份。
